臺灣雲林地方法院刑事判決　　　　　　　96年度交訴字第53號
公　訴　人　臺灣雲林地方法院檢察署檢察官
被　　　告　丙○○
選任辯護人　黃翎芳律師
　　　　　　陳姝樺律師
上列被告因公共危險案件，經檢察官提起公訴（96年度偵字第
3308號），本院判決如下：
    主      文
丙○○駕駛動力交通工具肇事，致人傷而逃逸，處有期徒刑壹年
陸月，減為有期徒刑玖月。
    事      實
一、丙○○於民國95年5 月8 日下午，駕駛無車牌號碼之拼裝車
    ，沿雲林縣大埤鄉○○村○○路，由西往東方向行駛，於同
    日下午1 時55分許，途經大埤路263 號前，與同向路邊騎乘
    車牌號碼ZWX-308 號機車之乙○○，因拼裝車勾到機車左把
    手及左後照鏡，致乙○○人、車倒地，遭拼裝車後輪碾壓下
    腹部，致乙○○受有骨盆骨折、陰道撕裂傷等傷害（過失傷
    害犯行另案審判）。詎丙○○肇事致人受傷後，不思停車救
    助傷者，另基於肇事逃逸之犯意，駕駛上開拼裝車逃離現場
    ，惟經甲○○見狀駕車上前，在距離肇事地點約20公尺處攔
    下丙○○。
二、案經乙○○訴由臺灣雲林地方法院檢察署檢察官偵查起訴。
    理      由
甲、程序部分：
一、按被告以外之人於審判外之言詞或書面陳述，除法律有規定
    者外，不得作為證據。又被告以外之人於審判外之陳述，雖
    不符前4 條之規定，而經當事人於審判程序同意作為證據，
    法院審酌該言詞陳述或書面陳述作成時之情況，認為適當者
    ，亦得為證據，刑事訴訟法第159 條第1 項、第159 條之5
    第1 項定有明文。
二、查告訴人乙○○、甲○○於警詢及檢察官訊問之具結筆錄，
    均為被告丙○○以外之人於審判外之言詞陳述，惟被告及檢
    察官於本院審理時同意作為證據，本院揆諸前開法條規定，
    並審酌前開言詞陳述作成時之情況，認為適當，自得作為證
    據，合先敘明。
乙、實體部分：
一、訊據被告丙○○固坦承肇事後駕車向前行約20公尺後停在路
    邊之事實，惟矢口否認有何肇事逃逸之犯行，辯稱：其肇事
    時因駕駛柴油引擎之拼裝車，引擎聲音很吵，沒有聽到告訴
    人之喊叫聲，只感覺車子跳動一下，覺得奇怪才從後照鏡發
    現撞到告訴人，又因聽到後面有喇叭聲，怕擋到來車或被後
    車撞擊，才往前開到路邊停下來，馬上返回肇事地點救護告
    訴人，並無肇事逃逸遭人攔下之情等語。經查：
    (一)被告於95年5 月8 日下午1 時55分許，駕駛無車牌號碼之
      拼裝車，沿雲林縣大埤鄉○○村○○路，由西往東方向行
      駛，途經大埤路263 號前，與同向路邊騎乘車牌號碼
      ZWX-308 號機車之告訴人乙○○，因拼裝車勾到機車左把
      手及左後照鏡，致告訴人人、車倒地，遭拼裝車後輪碾壓
      下腹部，受有骨盆骨折、陰道撕裂傷等傷害，被告將拼裝
      車往前行駛約20公尺後停在路邊之事實，業據被告丙○○
      供承不諱，核與告訴人乙○○、甲○○於警詢及檢察官訊
      問具結陳述情節相符，並有道路交通事故調查表（一）（
      二）、現場圖各1 份及照片10張附卷可考，堪以認定。
    (二)被告固以前詞置辯，惟查：
      1.證人甲○○先於96年6 月20日檢察官訊問時具結證稱：
        「（問：當時拼裝車有停下來？）沒有，就是他沒有停
        下來，我才開車去追他。」、「（問：追多遠？）不到
        1 個電桿的距離，我追上後，問他為何撞到人不停下來
        ？當時他跟我說他不知道有撞到人，但是他說他知道車
        子有跳起來1 下。」（偵卷第9 頁）等語；再於本院96
        年11月19日審理時到庭具結證稱：案發當日證人同向駕
        車行駛在後，肇事後被告仍然一直往前開，證人怕被告
        逃走，開車上前按喇叭並開窗出聲攔阻被告，被告才停
        車等語。查甲○○僅係恰巧行經該處之路人，與被告、
        告訴人無何關係，並無為虛偽供述之動機。又其前開證
        詞與告訴人乙○○於95年7 月26日警詢時陳稱：「肇事
        後我看到我自己流血，我一直喊救命，過一會兒，肇事
        者和1 名阿伯到我身邊…。」、95年11月23日檢察官訊
        問時指稱：「當時被告撞到後未留在現場，後來才被證
        人（指甲○○）追回。」等情相符，應可採信。是足見
        被告係經證人甲○○上前攔阻始停車，非如其所辯之發
        覺撞到告訴人後自行停車。
      2.又證人甲○○於檢察官訊問時具結證稱：「（問：被害
        人被撞到時，在場有叫？）我有聽到她哀叫1 聲，我那
        時還在車上，也尚未去追肇事者。」（偵卷第9 頁），
        再於本院審理時，進一步明確結稱：案發當日證人同向
        駕車行駛在後，當時天氣很熱，證人關窗吹冷氣，聽見
        告訴人被壓到時大叫1 聲，被告仍然一直往前開等語。
        被告雖辯稱或因引擎聲過大，沒有聽到告訴人遭碾壓時
        之慘叫聲云云。惟依證人甲○○之證詞，連當時關窗吹
        冷氣，行駛在後之證人都有透過關起之玻璃窗，聽到告
        訴人之慘叫聲，足見告訴人慘叫聲之大，而被告之拼裝
        車僅有前擋風玻璃，並無左右車窗玻璃，有卷附現場照
        片可稽，況告訴人係遭拼裝車後輪碾壓，遭碾壓時距離
        開車駕駛之被告距離甚近，就算柴油引擎聲較大，難以
        想像被告在此近距離又沒有阻擋的狀況下，對告訴人之
        慘叫聲完全無知無覺，充耳不聞！則被告既有聽聞告訴
        人之慘叫，其復自承有感覺到車身跳動一下，至遲在當
        時應已發覺發生車禍，至被告辯稱沒有聽到慘叫，係因
        車身跳動才從後照鏡看到發生車禍云云，顯為延遲知悉
        車禍之時點，合理化其繼續向前行駛之行為，並不足採
        。
      3.再觀諸現場圖及現場照片，發生車禍之地點（刮地痕起
        始點）係距離路口停止線約10公尺，而被告拼裝車最終
        停止地點係自路口停止線向右彎道路處，距離發生車禍
        地點約20公尺，是被告與告訴人發生車禍後，不但繼續
        前行，還照著其原本打算的路線轉彎向右邊道路前進相
        當之距離。此外被告拼裝車停止之地點因路邊有障礙物
        ，往後完全無法看到告訴人人、車倒地之車禍地點，加
        以車禍發生地點係路邊，有相當足夠之空間（路邊至少
        有3 公尺之寬度）可以停放被告之拼裝車，並無必要再
        往前達20公尺之距離去停放車輛。況衡諸常情，被告發
        覺車禍導致告訴人成傷，一般均會盡快停車查看告訴人
        之傷勢，並避免後方前來之車輛不察，造成告訴人二度
        傷害，就算還有餘裕擔心擋到其他車輛之去路，只要往
        路邊儘速停車即可，路邊也有足夠之寬度可供停放，被
        告竟然「捨近求遠」，特意繼續前行，還轉彎到完全看
        不到告訴人的地點，在在與常情相違，顯然被告明明聽
        到告訴人的慘叫聲，也感覺到碾壓到告訴人，知悉發生
        車禍致告訴人成傷，竟繼續往前開，其意圖逃避，肇事
        逃逸之犯意及行為至為灼然。僅因證人甲○○恰巧行車
        在後，見狀上前攔阻，被告才未能遠離。是其前開辯詞
        顯係臨訟圖卸之詞，均無足採。
      4.至被告辯稱其並未加速逃離一節，此係因其駕駛之拼裝
        車，原本車行速度即不快，被告受限於拼裝車之車速，
        未能加速逃逸，難僅憑此遽為對被告有利之認定，併此
        敘明。
    (三)綜上，被告明知其與告訴人發生車禍，致告訴人成傷，被
      告未立即為何救護動作，意圖肇事逃逸，繼續前行約20公
      尺直至遭證人甲○○攔停，均堪認定，本案事證明確，被
      告犯行堪以認定，應依法論科。
二、論罪科刑之理由：
    (一)核被告丙○○所為，係犯刑法第185 條之4 肇事逃逸罪。
    (二)爰審酌被告並無前科，有臺灣高等法院被告前案紀錄表1
      份附卷可考，其駕駛拼裝車上路，與告訴人發生車禍致告
      訴人成傷，竟另基於肇事逃逸之犯意，罔顧流血倒地無力
      移動之告訴人安危，仍繼續前行逃離，幸旋為甲○○所攔
      阻而未能遠離，及被告犯後矢口否認，全無悔意等犯罪之
      動機、目的、手段及造成之損害等一切情狀，量處如主文
      所示之刑。
    (三)又被告犯行於96年4 月24日前，合於減刑之條件，應依中
      華民國96年罪犯減刑條例第2 條第1 項第3 款、第7 條，
      於裁判時均諭知其宣告刑及按上開量處之宣告刑減得之刑
      。
三、據上論斷，依刑事訴訟法第299 條第1 項前段，刑法第185
    條之4 ，中華民國96年罪犯減刑條例第2 條第1 項第3 款、
    第7 條，判決如主文。
本案經檢察官蕭如娟到庭執行職務
中　　華　　民　　國　　96　　年　　12　　月　　6 　　日
                  刑事第三庭審判長法  官  林輝煌
                                  法  官  陳銘壎
                                  法  官  李貞瑩
以上正本證明與原本無異。
如不服本判決，應於判決送達後10日內，向本院提出上訴狀。（
須附繕本）
                                  書記官  金雅芳
中　　華　　民　　國　　96　　年　　12　　月　　6 　　日
附錄本案論罪科刑法條全文
中華民國刑法第185條之4（肇事遺棄罪）
駕駛動力交通工具肇事，致人死傷而逃逸者，處6 月以上5 年以
下有期徒刑。
